臺灣高等法院刑事判決　　　　　　　　　九十一年度上易字第一五二號
　　上訴人　臺灣新竹地方法院檢察署檢察官
　　被　告　甲 ○ ○
　　　　　　丁 ○ ○
右上訴人因被告恐嚇取財案件，不服臺灣新竹地方法院九十年度易字第三八０號，中
華民國九十一年五月九日第一審判決（起訴案號：台灣新竹地方法院檢察署：八十九
年度偵字第六０三一號），提起上訴，本院判決如左：
    主    文
原判決關於丁○○部分暨甲○○恐嚇安全罪部分均撤銷。
甲○○共同意圖為自己不法之所有，以恐嚇使人將本人之物交付，未遂，累犯，處有
期徒刑伍月，如易科罰金，以參佰元折算壹日；又以加害身體、自由之事，恐嚇他人
致生危害於安全，累犯，處有期徒刑肆月，如易科罰金，以參佰元折算壹日。應執行
有期徒刑捌月，如易科罰金，以參佰元折算壹日。
丁○○共同意圖為自己不法之所有，以恐嚇使人將本人之物交付，未遂，處有期徒刑
參月，如易科罰金，以參佰元折算壹日。其餘被訴部分無罪。
    事    實
一、甲○○綽號「阿寶」，曾於民國（下同）八十年間，因違反麻醉藥品管理條例案
    件，經原審法院判處有期徒刑五月確定，於八十年十月二十四日易科罰金執行完
    畢；又於八十二年間及八十四年間，先後因違反麻醉藥品管理條例案件，經原審
    法院判處有期徒刑六月及三月確定，二罪自八十四年五月十七日開始接續執行，
    於八十五年二月五日執行完畢；又於八十五年間，因傷害致死案件，經原審法院
    判處有期徒刑十年，上訴後，先後經本院及最高法院駁回上訴確定，現正在執行
    中，又於九十年間，因贓物案件，經原審法院處有期徒刑四月確定，尚未執行，
    仍不知悔改，於八十九年九月間某日，因丁○○之友人乙○○向其債務人丙○○
    索討新台幣（下同）五十餘萬元債務不遂，乃要求丁○○尋找朋友幫忙討債，丁○○遂將該情告知甲○○，請求甲○○出面幫忙，甲○○應允後，即於八十九年
    十月四日晚上九時許，隨同丁○○至新竹市東門圓環肯德基速食店前，與乙○○
    見面，旋由乙○○以機車載同甲○○前往與丙○○約妥見面之新竹市○○路之卡
    巴尼那餐廳，由甲○○出面向丙○○索該筆債務，甲○○因見丙○○無意還款，
    即向丙○○恫稱：「我們處理這種事情，妳的問題不算很大，不要拖了，拖也沒
    意思，欠錢向朋友借還清就沒事了，如果妳不還或躲起來，就派人去堵妳，那時
    就很難看；我已派人去妳家找妳先生，如果還不起，妳可以選擇去做傳播之類工
    作賺錢來還。」等語，以加害身體、自由之事，恐嚇丙○○致其心生畏懼危害於
    安全，隨後乙○○進入餐廳後，見狀心生不忍，乃表示由其處理此事，請求甲○○先行離去。迨翌日晚上八時許，丁○○打電話向乙○○洽詢其追討債務結果，
    得知乙○○已處理妥當後，竟與甲○○認為有機可趁，共同意圖為自己不法之所
    有，基於犯意聯絡，藉故向乙○○索取幫忙討債之佣金十五萬元，乙○○因事先
    並未應允給予甲○○、丁○○任何佣金，且丙○○亦未償還其債務，乃加以拒絕
    ，詎丁○○、甲○○仍不罷休，遂由丁○○於同年月五日晚上某時，至乙○○工
    作之新竹市○○路三十三之三十九號「Ｂ５２ＰＵＢ」，要求乙○○給付其佣金
    五萬元、甲○○十萬元，因乙○○堅不給付，丁○○乃向乙○○恫稱：「甲○○
    在外面有一、二百位兄弟，如果都到妳上班的ＰＵＢ喝最貴的酒，妳付得起嗎？
    妳把行李打包回南部去吧！不然要讓妳白天、晚上的工作都沒有，如不表示誠意
    ，甲○○會送妳到國外做雞。」云云，致使乙○○心生畏懼，即辭去該職，嗣甲○○復於同年十月六日，至新竹市香山區柑林溝乙○○租住處，書立：「乙○○
    、妳這個過河拆橋的女人！請電0000000000、我是阿寶，明天再來！
    」之字條乙紙，貼於其門口處，復再以電話恐嚇乙○○稱：「我兄弟很多，隨便
    找人就可以堵到人。」等語，使乙○○心生畏怖，甲○○見周女仍不付款，再於
    同年十月二十日下午一時三十分許，至乙○○任職之利翔航太電子公司，圖對乙○○不利，嗣經乙○○報警處理，始查獲上情而未遂。
二、案經內政部警政署保安警察第二總隊第一大隊第四中隊報告台灣新竹地方法院檢
    察署檢察官偵查起訴。
    理    由
一、訊據被告甲○○矢口否認其有恐嚇丙○○安全及向乙○○恐嚇交付佣金不遂等犯
    行，辯稱：其與乙○○、丙○○均不相識，當時係丁○○告知其前同事乙○○遭
    人欠債不還，請其找人幫忙討債，因其平日口齒較為伶俐，故找其幫忙，當晚在
    肯塔基速食店與乙○○見面後，即由周女以機車載其前往卡巴尼那餐廳與丙○○
    見面，其見面時僅向丙○○勸說可向朋友錢分期還款，或找其先生償債，並未恐
    嚇丙○○，至討債佣金係乙○○自己向丁○○表示於事成之後願給付三成佣金，
    後乙○○反悔，其與丁○○始依約向乙○○催討，後乙○○主動約其見面，其依
    約前往，詎乙○○竟食言未赴約，其一時氣憤，始至其租住處貼字條抗議，亦未
    向乙○○恐嚇取財等語；被告丁○○亦矢口否認其有何恐嚇取財未遂犯行，辯稱
    ：因丙○○積欠乙○○五十萬元不還，乙○○找其幫忙，其乃轉請甲○○出面，
    當時甲○○要求乙○○書具委託書始願前往，但其表示周女係其前同事，自己人
    不須如此，始由乙○○以機車載同丙○○前往餐廳與孫女見面，其等見面後發生
    何事，其並不知情，翌日其以電話詢問乙○○結果，周女表示其已處理妥當，後
    甲○○向其表示，依外面幫人討債規矩，周女應付三成佣金，要其轉達乙○○，
    因乙○○當初曾表示事成後其會請甲○○喝酒，故其始至周女工作之ＰＵＢ找乙○○轉達該意，並未恐嚇乙○○給付十五萬元等語。
二、經查：
(一)被告甲○○如何於前揭時、地對被害人丙○○恐嚇安全之事實，業據被害人丙○○指訴綦詳（見偵卷第十六頁、原審第五十九頁、第六十頁），核與乙○○供述
    情節相符（見偵卷第十二頁反面、原審卷第二十二頁至第二十三頁），被告甲○○亦不否認因受被告丁○○之託，出面替乙○○前往向丙○○索討債務等情，其
    雖否認在向丙○○索債時曾對丙○○施恐嚇云云，然被告甲○○當時苟未對丙○○恫嚇，致危害其安全，為何被害人丙○○一再指訴該情不移，當時委託其向丙○○索討債務之乙○○亦見被告甲○○出言恐嚇，而婉拒被告甲○○繼續替伊向
    丙○○催討債務，嗣後由伊與丙○○協商解決？足徵被告甲○○空言否認，係屬
    飾卸之詞，委不足採。
(二)又被告甲○○、丁○○嗣後如後先後對乙○○施恐嚇，要求乙○○給付三成佣金
    共計十五萬元之事實，亦迭據被害人乙○○指述綦詳（見偵卷第十二頁、原審卷
    第二十三頁至第二十七頁、第六十六頁至第六十七頁），被告丁○○於偵查中亦
    陳稱：「（問：有無在八十九年十月八日到乙○○上班的Ｂ５２ＰＵＢ找乙○○
    要他表示一點誠意？）、有，因為我認為甲○○有幫乙○○向丙○○要錢回來，
    而且乙○○先前有說要請他喝水酒，我向乙○○說甲○○在外面有一、二百個兄
    弟，如果一、二百個兄弟都到店裡喝最貴的酒，你付的起嗎，是比喻給他聽的」
    、「（問：有無說要取回款項的三成做為佣金？）、是甲○○跟我講說要乙○○
    給佣金，我有跟甲○○說要他先陪乙○○去要錢，佣金以後再說」、「我只在Ｂ
    ５２跟乙○○說甲○○一直找我要錢要的很兇」、「我只有說甲○○會到店裡去
    找他，我說甲○○有在外面專門幫人討錢，你如果不表示誠意的話，甲○○會來
    找你」等語（見偵卷第四十四頁），嗣於原審調查時亦供稱：「（問：佣金？）
    、是李（天保）向我提到，我有告訴周（淑英），李本來要周寫委任書，我對李
    說周很急要這筆錢，李說最少要三分之一，我說你先幫周處理好再說」、「我有
    去ＰＵＢ找過周談，去過一次，這次去李知道，本來李要與我一起去，我對他說
    我先去找周談看看，故李沒有與我一起去，談的結果我有對李說，周說他有無拿
    回這一筆錢，他都不要付佣金，周與李談是要請李喝酒，李說帶朋友到ＰＵＢ喝
    最貴酒周負擔不起」等語（見原審卷第四十四頁至第四十五頁），被告甲○○亦
    不否認其有書寫載有：「乙○○、妳這個過河拆橋的女人！請電0000000
    000、我是阿寶，明天再來！」之字條乙紙，貼於被害人乙○○租住處門口等
    情，參以被害人乙○○於被告丁○○至其服務之Ｂ５２ＰＵＢ施恐嚇後，即辭去
    該職，嗣於被告甲○○至利翔航太電子公司欲對其不利時，亦辭去該工作，並搬
    離租處等情觀之，若非被害人乙○○迭遭被告甲○○、丁○○二人恐嚇給付十五
    萬元，則其何必先後辭去工作並搬離租住處，足認被告等確有對被害人乙○○恐
    嚇取財，洵無疑議。
(三)被害人乙○○在委託被告丁○○轉託被告甲○○向丙○○索債時，並未事先應允
    給付被告丁○○或被告甲○○三成佣金即十五萬元等情，業據被告丁○○、甲○○於本院調查時供明（見本院卷第三十三頁、第四十九頁），被害人乙○○既未
    事先應允於事成之後給予被告等佣金，被告甲○○竟僅於卡巴尼那餐廳內，替乙○○向丙○○追討債務後，即與被告丁○○二人藉故要求乙○○應給予三成佣金
    即十五萬元，並施恐嚇，其等有恐嚇取財犯行，殊屬顯然，被告等辯謂未恐嚇發
    財云云，均係諉卸之詞，洵不足採。
(四)綜上所論，足徵被告甲○○、丁○○所辯，均係事後卸責圖免之詞，不足憑信，
    本件事證明確，被告等犯行均洵堪認定，應依法予以論科。
三、核被告甲○○所為，係犯刑法第三百四十六條第三項、第一項之恐嚇取財未遂罪
    及同法第三百零五條之恐嚇安全罪；被告丁○○所為，則犯刑法第三百四十六條
    第三項、第一項之恐嚇取財未遂罪，被告二人就恐嚇取財未遂間，有犯意聯絡及
    行為分擔，均為共同正犯。被告等對被害人乙○○恐嚇取財，尚未有所得，即為
    警查獲，為未遂犯，均應依法減輕其刑；又甲○○所犯前開二罪，犯意各別，行
    為互殊，應分論併罰。又查被告甲○○曾於八十年間，因違反麻醉藥品管理條例
    案件，經原審法院判處有期徒刑五月確定，於八十年十月二十四日易科罰金執行
    完畢；又於八十二年間及八十四年間，先後因違反麻醉藥品管理條例案件，經原
    審法院判處有期徒刑六月及三月確定，二罪自八十四年五月十七日開始接續執行
    ，於八十五年二月五日執行完畢；又於八十五年間，因傷害致死案件，經原審法
    院判處有期徒刑十年，上訴後，先後經本院及最高法院駁回上訴確定，現正在執
    行中，又於九十年間，因贓物案件，經原審法院處有期徒刑四月確定，尚未執行
    ，有本院被告全國前案紀錄表以及台灣新竹地方法院檢察署刑案資料查註紀錄表
    各乙份附卷可稽，被告於有期徒刑執行完畢後，五年內再犯有期徒刑以上之前開
    二罪，均為累犯，應依刑法第四十七條之規定，加重其刑，並就恐嚇取財未遂罪
    部分先加後減之。
四、原審以被告等所犯罪証明確，依法予以論科，固非無見，惟查：被告等向乙○○
    恐嚇交付十五萬元，所為係犯恐嚇取財罪未遂，已如前述，原審認係犯恐嚇安全
    罪，尚有未洽，爰審酌被告甲○○有多次不良前科，本件僅因幫忙索討債務，即
    與丁○○藉機向周女恐嚇十五萬元，非惟有失友人互助之義，且趁人之危，需索
    無度，復飾詞諉責，態度不佳及其二人犯罪之動機、目的、犯罪手段、對被害人
    造成之影響、犯罪所生之危害等一切情狀，就被告二人所犯，分處以如主文第二
    、三項所示之刑，並就被告甲○○部分，定其應執行有期徒刑八月；又查被告等
    行為後，刑法第四十一條業於九十年一月四日修正為「犯最重本刑為五年以下有
    期徒刑以下之刑之罪，而受六月以下有期徒刑或拘役之宣告，因身體、教育、職
    業、家庭之關係或其他正當事由，執行顯有困難者，得以一元以上三元以下折算
    一日，易科罰金。但確因不執行所宣告之刑，難收矯正之效或難以維持法秩序者
    ，不在此限。」、「併合處罰之數罪，均有前項情形，其應執行之刑逾六月者，
    亦同。」，於同年月十日公布施行，於同年月十二日生效，被告行為後法律既有
    變更，茲比較新舊法結果，應以修正後之新法較有利於被告等，依刑法第二條第
    一項前段規定，自應適用裁判時之新法即之修正後刑法第四十一條第一項規定，
    就被告二人所處之刑及被告甲○○所定之應執行刑，均諭知以三百元為易科罰金
    之折算標準。
五、公訴意旨另以：被告丁○○復於八十九年十月四日晚上九時許，在新竹市○○路
    之卡巴尼那餐廳，與甲○○共同向丙○○恫稱：「我們處理這種事情，妳的問題
    不算很大，不要拖了，拖也沒意思，欠錢向朋友借還清就沒事了，如果妳不還或
    躲起來，就派人去堵妳，那時就很難看；我已派人去妳家找妳先生，如果還不起
    ，妳可以選擇去做傳播之類工作賺錢來還。」等語，以加害身體、自由之事，恐
    嚇丙○○，致其心生畏懼危害於安全，因認被告丁○○另涉有刑法第三百零五條
    恐嚇安全罪嫌云云，然查：被告丁○○當時僅應乙○○之要求，代尋被告甲○○
    幫忙替其向丙○○索債，雙方見面後，即由乙○○以機車載同被告甲○○前往卡
    巴尼那餐廳，由被告甲○○進入該餐廳內向丙○○追討欠款，被告丁○○並未隨
    同前往等情，茉據被告甲○○、丁○○及被害人乙○○、丙○○先後供明在卷，
    被告丁○○當時既未陪同被告甲○○及被害人乙○○前往，對被告甲○○在該餐
    廳內如何向丙○○追討欠款，更進而對丙○○施恐嚇等情，並不知情，已難認被
    告丁○○事先已與被告甲○○有犯意聯絡；再者，被告甲○○係在替乙○○向丙○○索債時，因丙○○不願依甲○○要求清償其對乙○○之欠款，被告甲○○始
    向丙○○恫嚇，嗣乙○○進入餐廳內見狀，始要求由其自已處理，而請求被告甲○○先行離去等情，亦經被告甲○○及被害人乙○○、丙○○陳明在卷，顯見當
    時僅係被告甲○○個人對丙○○施恐嚇而已，應與被告丁○○無涉，且嗣後被告
    丁○○雖曾對乙○○為恐嚇行為，其目的係在要求乙○○給付三成佣金，屬恐嚇
    取財犯行，亦與恐嚇安全犯行無關，此外，復查無其他積極証據，足資証明被告
    丁○○有公訴意旨所指恐嚇安全犯行，其此部分犯罪自屬不能証明，雖公訴意旨
    未指摘及此，惟被告丁○○此部分既經檢察官提起上訴，本院自應就全部事實為
    審認，且原判決關於此部分既有可議，本院自應併予撤銷，爰依法就此部分為被
    告丁○○無罪之諭知。
六、據上論斷，應依刑事訴訟法第三百六十九條第一項前段、第三百六十四條、第二
    百九十九條第一項前段、第三百零一條第一項前段、刑法第二條第一項前段、第
    二十八條、第三百零五條、第三百四十六條第三項、第一項、第二十六條前段、
    第四十七條、第五十一條第五款、修正後刑法第四十一條第一項，罰金罰鍰提高
    標準條例第一條前段、第二條，判決如主文。
本案經檢察官沈世箴到庭執行職務。
中      華      民      國    九十一    年      七      月    三十一    日
                              臺灣高等法院刑事第十六庭
                                  審判長法  官  許  增  男
                                        法  官  周  煙  平
                                        法  官  黃  鴻  昌
右正本證明與原本無異。
不得上訴。
                                        書記官  黃  千  鶴
中      華      民      國    九十一    年      七      月    三十一    日
附錄本案論罪科刑所適用法條全文：
刑法第三百零五條：
以加害生命、身體、自由、名譽、財產之事，恐嚇他人致生危害於安全者，處二年以
下有期徒刑、拘役或三百元以下罰金。
刑法第三百四十六條：
意圖為自己或第三人不法之所有，以恐嚇使人將本人或第三人之物交付者，處六月以
上五年以下有期徒刑，得併科一千元以下罰金。
以前項方法得財產上不法之利益，或使第三人得之者，亦同。
前二項之未遂犯罰之。
